【裁判字號】    98,抗,152
【裁判日期】    981231
【裁判案由】    本票裁定強制執行
【裁判全文】
臺灣臺南地方法院民事裁定              98年度抗字第152號
抗  告  人  丙○○
            甲○○
相  對  人  乙○○
上列抗告人等因與相對人間聲請本票裁定強制執行事件，對於中
華民國98年11月20日本院98年度司票字2765號裁定提起抗告，本
院裁定如下：
    主  文
原裁定廢棄。
相對人本票裁定強制執行之聲請駁回。
聲請及抗告程序費用新台幣貳仟元由相對人負擔。
    理  由
一、抗告意旨略以：相對人持有發票日民國80年10月24日、金額
    50 萬元、發票人甲○○及丙○○、票據號碼178678之本票
    （下稱系爭本票），雖係抗告人向相對人借貸款項而簽立，
    惟該等欠款已陸續清償完畢，且因另簽發小額之本票予相對
    人收執，故清償時僅收回該等小額本票，原簽立之系爭本票
    則未向執票人索回，茲執票人仍執已清償完畢之系爭本票，
    聲請強制執行裁定，顯為惡意欺詐及謀取不當得利，自不應
    准許之；況系爭本票發票日為80年10月24日，早逾請求權時
    效，抗告人爰以時效抗辯。
二、按執票人向本票發票人行使追索權時，得聲請法院裁定後強
    制執行；又票據上之權利，對本票發票人，自到期日起算；
    見票即付之本票，自發票日起算；3年間不行使，因時效而
    消滅。票據法第123條、第22條分別定有明文。另「本件相
    對人據以聲請裁定准許強制執行之系爭本票5紙，均無到期
    日之記載，其發票日或為民國77年9月12日或為同年月30日
    ，相對人於93年10月20日始向台灣桃園地方法院為本件之聲
    請，其請求權之行使，顯逾法定3年時效期間之規定。再抗
    告人於原法院既已為時效之抗辯，則原法院自應就此時效抗
    辯之有無理由為審查，以確定相對人據以聲請本票裁定准予
    強制執行之「形式要件」是否具備」，最高法院94年台抗字
    第308號裁定要旨可資參照。
三、經查，相對人主張執有抗告人簽發之系爭本票1紙，並免除
    作成拒絕證書，經其向抗告人提示均未獲付款，乃依票據法
    第123條聲請裁定許可強制執行等情，業據其提出系爭本票
    為證；且抗告人以票據債務已消滅為由提起抗告，乃屬票據
    債權存在與否之實體爭執，本應由抗告人另行提起確認之訴
    ，以資救濟，要非本件非訟程序得以審究。惟系爭本票發票
    日為80年10月24日，且未載有到期日，依票據法第120條第2
    項規定，視為見票即付，依前揭法條規定，3年間不行使，
    因時效而消滅。相對人於98年10月22日始向本院聲請本票強
    制執行之裁定，雖於原審釋明系爭本票乃抗告人借款之證明
    ，並由抗告人丙○○提供台南縣仁德鄉○○○段530地號設
    定抵押，經相對人於88年間行使抵押權，然該請求乃在系爭
    本票消滅時效後所為，無以中斷時效，且其所稱曾向抗告人
    電話或親赴住宅請求，亦未能釋明，系爭本票顯已罹於時效
    。依前揭最高法院裁定意旨，相對人猶執系爭本票聲請強制
    執行之裁定，「形式要件」自有未備，於法尚有未合。抗告
    人以時效抗辯為由，指摘原裁定不當，應屬有據，爰廢棄原
    裁定，並駁回相對人本票強制執行裁定之聲請。
五、末按「依法應由關係人負擔費用者，法院裁定命關係人負擔
    時，應一併確定其數額」、「前項費用之負擔有相對人者，
    準用民事訴訟法有關訴訟費用之規定」，非訟事件法第24條
    第1項及同法第21條第2項分別定有明文。爰併予確定聲請及
    抗告程序費用額共新台幣2,000元由相對人負擔。
六、據上論結，本件抗告有理由，依非訟事件法第46條、第21
    條第2項、第24條第1項，民事訴訟法第495條之1第1項、第
    449條條第1項、第78條，裁定如主文。
中    華    民    國    98    年    12    月    31    日
                  民事第二庭   法  官  魏玉英
以上正本證明與原本無異
本裁定除以適用法規顯有錯誤為理由，並經本院許可外，不得再
抗告。如提起再抗告，應於收受後10日內委任律師為訴訟代理人
向本院提出再抗告狀，並繳納再抗告費新台幣1,000 元。
中    華    民    國    98    年    12    月    31    日
                               書記官  蔡曉

司法院資訊處製作；財團法人民間司法改革基金會備份。
